臺灣高等法院臺中分院刑事判決　　　　　　　　　九十一年度上易字第二○七三號
　　上　訴　人
　　即　被　告　乙○○
右上訴人因詐欺案件，不服臺灣臺中地方法院九十一年度自字第六七五號中華民國九
十一年十月十一日第一審判決，提起上訴，本院判決如左：
      主  文
原判決撤銷。
乙○○動產擔保交易之債務人，意圖不法之利益，將標的物遷移，致生損害於債權人
，累犯，處拘役拾日，如易科罰金，以佰元折算壹日。
      事  實
一、乙○○前曾因搶奪案件，經臺灣臺中地方法院於民國八十五年八月三十日判處有
    期徒刑一年六月，緩刑四年確定，復因搶奪案件，經臺灣彰化地方法院於八十六
    年三月八日判處有期徒刑二年六月確定，經送監執行，復撤銷前揭緩刑並接續執
    行，於八十九年一月二日執行完畢。竟仍不知警惕，於九十一年五月一日，在臺
    中縣大里市○○路○段八０四號向大和機車出租有限公司（代表人甲○○）以動
  產擔保交易附條件買賣之方式，購買車牌號碼ＱＢＫ─三０五號機車一輛，總價
    金為新臺幣（下同）一萬七千七百元，而成為動產擔保交易之債務人，雙方約定
    價款除先支付定金二千元外，餘分三期給付，自九十一年五月三十日起至同年七
    月三十日止，每月一期在每月三十日付款，每期應付款五千九百元，約定機車停
    放地點為臺中市○○路一一九號九樓之八，在價金付清前乙○○僅得依約占有使
    用該車，不得任意遷移或為其他處分，大和機車出租有限公司代表人因而將該輛
    機車交付乙○○占有使用，詎乙○○於取得標的物即該輛機車後，餘款尚未支付
    ，竟意圖為自己不法之利益，於九十一年六月初某日，未獲大和機車出租有限公
    司同意將上開機車遷移至臺中縣沙鹿鎮○○街三八巷二一之一號住處，嗣經大和
    機車出租有限公司人員與乙○○連絡未果，幾經查訪尋得乙○○後仍未付款，大
    和機車出租有限公司始知上情。
二、案經大和機車出租有限公司提起自訴。
    理  由
一、訊據上訴人即被告乙○○於右揭事實坦承不諱，惟稱係因工作無著，始無力繳款
    ，曾先告知自訴人大和機車出租有限公司伊要將機車騎至沙鹿鎮，未獲同意，伊
    無惡意云云，然依被告與自訴人之購車契約書第二條、第五條約定，買賣標的物
    存放地點為臺中市○○路一一九號九號之八，買受人如有無力繳款情事，應主動
    將機車交還出賣人處理，不得異議，有契約書影本在卷足稽，被告既無力繳款，
    自應依約交還機車，其未獲同意，竟擅將機車遷移，使自訴人無法依約立即取回
    機車，被告自有不法利益意圖，是被告所辯無足採信，本案事證明確，被告犯行
    至堪認定，應予依法論科。
二、核被告乙○○所為，係犯動產擔保交易法第三十八條之罪，又被告前曾犯搶奪案
    件，經原審法院於八十五年八月三十日判處有期徒刑一年六月，緩刑四年確定，
    復因搶奪案件，經臺灣彰化地方法院於八十六年三月八日判處有期徒刑二年六月
    確定，經送監執行，復撤銷前揭緩刑並接續執行，於八十九年一月二日執行完畢
    ，有臺灣高等法院被告全國前案紀錄表各一件在卷可稽，其受有期徒刑執行完畢
    後，五年以內再犯本案有期徒刑以上之罪，為累犯，應依刑法第四十七條規定加
    重其刑，原審以被告犯此罪事證明確，予以論罪科刑，固非無見，惟原審認被告
    另併犯刑法詐欺取財罪，則尚有未洽（詳後述），被告上訴意旨稱伊無不法利益
    意圖云云雖無可採，但原判決既有可議之處，即屬無可維持，應由本院予以撤銷
    改判，審酌被告犯罪之動機、方法、手段、所致損害暨被告犯罪後態度等一切情
    狀，量處如主文第二項所示之刑，並諭知易科罰金之折算標準，以示懲儆。
三、又原審法院認被告另意圖為自己不法之所有，於九十一年五月一日，在臺中縣大
    里市○○路○段八０四號向大和機車出租有限公司代表人甲○○佯稱購車，使大
    和機車出租有限公司代表人甲○○陷於錯誤，誤認被告有能力購買，將該輛機車
    交付被告占有使用，因認被告又另犯刑法第三百三十九條第一項之詐欺取財罪，
    然被告如原具不法所有意圖，而以詐術購得機車，則伊嗣後遷移該機車之行為，
    應僅屬詐欺取財既遂後隱匿處分物之行為，其將機車遷移，仍係本於其原有之
    不法所有詐欺意圖，應無另外之不法利益意圖，是被告如原犯詐欺取財罪，就其
    主觀意圖言，實難再併論以動產擔保交易法第三十八條罪責，而本案被告固僅以
    二千元訂金即購得機車，對嗣後三期各五千九百元之分期款均未繳納，然嗣後未
    能按期繳款原因諸多，固有購物時原即無意繳款而心存詐欺意圖者，亦有因嗣後
    發生之事由或未能如預期取得資金始未繳款者，本案並無何充分積極事證足證明
    被告原即有詐欺意圖，不能以未按期繳款即認係犯詐欺取財，被告應係購得機車
    後，始另起不法利益意圖遷移機車，是其所為僅該當於前揭動產擔保交易法罪責
    ，併此明。
四、自訴人經合法傳喚無正當理由未到庭，爰不待其陳述逕行判決。
據上論結，應依刑事訴訟法第三百六十九條第一項前段、第三百六十四條、第三百三
十一條第一項後段、第二百九十九條第一項前段，動產擔保交易法第三十八條，刑法
第十一條前段、第四十七條、第四十一條第一項前段，罰金罰鍰提高標準條例第一條
前段、第二條，判決如主文。
本案經檢察官丙○○到庭執行職務。
中      華      民      國    九十一  年     十二     月    三十一      日
                                   臺灣高等法院臺中分院刑事第五庭
                                         審判長法  官　袁　從　楨
                                               法　官  郭　同　奇
                                               法　官  姚  勳  昌
右正本證明與原本無異。
不得上訴。
                                               書記官  陳  如  慧
中      華      民      國　  九十一     年     十二      月   三十一   日
                                                              　　　　　Ｒ
